臺灣臺南地方法院民事判決　九十一年度訴字第一八六三號
　　原　　　告　丙○○○○○○.
　　被　　　告　合作金庫銀行股份有限公司
　　法定代理人　乙○○
　　訴訟代理人　甲○○
右當事人間請求第三人異議之訴事件，本院判決如左：
    主    文
台灣台南地方法院九十一度執字第二一九０四號執行程序中關於債務人郭獻仁對第三
人台南市第三信用合作社之新台幣五十八萬六千六百八十八元金錢債權之執行程序，
應予撤銷。
訴訟費用由被告負擔。
    事  實
一、原告方面：
  （一）聲明：求為判決如主文所示。
  （二）陳述；（1）原告海尾郭家宗祠自民國八十四年起由郭大追、郭獻仁等人陸
        續出資（參見證據一號現金簿－郭家祖厝明細表第一頁），向訴外人吳全丁
        新台幣八十萬元之價金，購買坐落於台南市○○區○○段二六五、二七七、
        二七八地號內，面積一坪之土地使用權（參見證據二號），並合資興建郭家
        宗祠（或稱郭家祖厝），當時郭氐子孫共推郭獻仁及郭阿選為管理人，處理
        集資興建祖厝等事宜，並詳細記錄收支明細（參見證據一號）。由此情節可
        知，聲請人即有一定之目的、名稱，亦有獨立之團體財產，並設有管理人，
        依民事訴訟法第四十條第三項有當事人能力。惟若　鈞長認原告並非非法人
        團體，則本訴改以派下全體為原告，乃以郭阿選為管理人提出本訴。合先說
        明。（2）至民國八十八年十月二十五日，因祖厝已興建完成，尚剩餘六十
        五萬五千九百四十六元，為便於管理，決定於台南市第三信用合作社安中分
        社開戶（參見證據三號），並將其中五十萬元轉為定存增加利息收入。開戶
        當時由行員告知無法以「郭家宗祠」名義開戶，且若以郭獻仁及郭阿選開立
        聯名戶，手續亦為繁瑣，於是採變通之方法，即以郭獻仁為戶名開，戶惟於
        印鑑卡上則將兩位管理人之印章均設為開戶印鑑（參見證據四號），並分別
        保管印鑑，所有此帳戶之提領均由二人蓋章認可，互相監督，以達兩人共同
        管理宗祠基之目的。（3）上開戶名為「郭獻仁」，實則郭氏宗祠基金之帳
        ，戶所有提領記錄（參見證據三號內頁），均與證據一號之「現金簿－郭家
        祖厝明細表」所載之支出收入相符，　鈞長只需依日期對照明細表內當日總
        支出或收入，對照帳戶內頁之存提記錄即知其完全相符，可見該戶名為「郭
        獻仁」之帳戶內金錢，確屬原告所有之基金，而非郭獻仁個人所有。訴訟費
        用由被告負擔。（4）原告每月初一、十五祭拜祖先之鮮花、四果均由該帳
        戶支出，今竟因郭獻仁個人之事　實負債而使該帳戶遭扣押，已嚴重影響原
        告日常運作，郭氏子孫亦因此事而十分擔心無法按時祭祀祖先。日後若不幸
        遭收取執行，則原告必將再向郭獻仁追償，不禁影響原告運作甚鉅，徒生派
        下子孫全體之困擾，且徒增訟源，恐亦非司法之幸。（5）如前所述，原告
        就被告聲請強制行之標的物（三信帳戶內之五十八萬六千六百八十八元）有
        足以排除強制執行之權利（有所有權），自得於強制執行程序終結前，依強
        制執行法第十五條向　鈞院提出第三人異議之訴，以保權利。（6）另原告
        之管理人郭獻仁及郭阿選二人，因郭獻仁本案有衝突關係，茲不併列為原告
        之管理人，合先說明。訴訟費用由被告負擔。（7）綜上所述，請　鈞長明
        鑑，賜判決如訴之聲明，以保權利。
  三、證據：提出海尾郭家宗祠派下全體、現金簿、郭家祖厝明細表、兔地使用移轉
　　　契約書、照片、三信郭獻仁帳戶明細表、信印鑑卡等件為證。
二、被告方面：
　一、聲明；（1）原告之訴駁回。（2）訴訟費用由原告負擔。
  二、陳述；我們是依照國稅局查得郭獻仁有財產，而且我們又有執行名義，所以才
      去查封。對證人江裕宗證言無意見。
三、本院依職權履勘現場並訊問證人江裕宗。
    理    由
 一、原告主張之事實，已據其提出與所述相符之海尾郭家宗祠派下全體、現金簿、
      郭家祖厝明細表、兔地使用移轉契約書、照片、三信郭獻仁帳戶明細表、信印
      鑑卡等件為證，經核與其所陳相符，經本院依職權訊問係爭台南市第三信用合
      作社郭獻仁帳戶開戶主辦人江裕宗證稱；「該帳戶開戶時係我主辦、開戶時有
      郭獻仁、郭阿選兩個印章，他們說是為了牽制，開戶時他們二人有說是宗祠的
      錢」，詢之原告，對證人證言並不爭執，且查，證人所言對照原告提出各項證
      物尚屬相符，原告主張應可採信。
 二、從而，系爭存款所有權既歸屬原告所有，原告依據強制執行法第十五條規定，
     對於被告（即債權人）提起第三人異議之訴，為有理由，應予准許。
 三、本件事證已臻明確，兩造其餘攻擊防禦方法與判決結果不生影響，爰不一一論
     述
 四、結論：本件原告之訴為有理由，依民事訴訟法第七十八條，判決如主文。
中　　　華　　　民　　　國　　九十一　　年　　　十　　　月　　三   　　日
                                臺灣臺南地方法院民事第一庭
~B法　　　官　何清池
右為正本係照原本作成
如對本判決上訴，須於判決送達後廿日內向本院提出上訴狀
中　　　華　　　民　　　國　　九十一　　年　　　十　　　月　　三　　　　日
~B法院書記官　許悉愛
